最高法院民事裁定　　　　　　　　　　　　　　　　九十一年度台抗字第六四二號
　　再 抗告 人　乙○○
　　　　　　　　甲○○
右再抗告人因與丙○間請求損害賠償事件，對於中華民國九十一年十月二日台灣高等
法院裁定（九十一年度抗字第三七三七號），提起再抗告，本院裁定如左：
    主  文
原裁定廢棄，應由台灣高等法院更為裁判。
    理  由
本件相對人丙○於台灣板橋地方法院（下稱板橋地院）刑事訴訟程序附帶提起民事訴
訟，請求再抗告人連帶賠償新台幣七千零二十九萬元本息，板橋地院裁定駁回相對人
之訴，原裁定予以廢棄，再抗告人乙○○對原裁定聲明不服，提起再抗告，並提出非
基於其個人關係之抗辯而有理由，其訴訟標的對於共同訴訟人甲○○應合一確定，依
民事訴訟法第五十六條第一項第一款規定，乙○○之抗告效力應及於甲○○，合先敘
明。
次按因犯罪而受損害之人，於刑事訴訟程序得附帶提起民事訴訟，對於被告請求回復
其損害，刑事訴訟法第四百八十七條第一項定有明文，故得於刑事訴訟程序附帶提起
民事訴訟者，自以因被告被訴犯罪事實而受有損害之人為限。原法院將板橋地院所為
駁回相對人之訴之裁定廢棄，無非以：相對人主張坐落台北縣三峽鎮○○段溪墘寮小
段四一之一、四二之二、四九、四九之二、四七號等土地，原為伊之被繼承人劉蜂及
訴外人陳秀好所有，應有部分各二分之一，劉蜂死亡後未辦理繼承登記，再抗告人竟
利用甲○○祖母「陳劉蜂」與「劉蜂」名字近似，及上開土地於光復時期未辦理土地
總登記之疏漏，由甲○○假冒「劉蜂」子嗣名義，持不實之繼承系統表及土地四鄰保
證書向台北縣樹林地政事務所謊稱甲○○為繼承人，補發新所有權狀，再抗告人再於
民國八十六年七月十三日將系爭土地及其上建物一併賣予訴外人陳意峰及其指定之陳
意星等人，足生損害於伊，經伊提出告訴，刑事部分經板橋地院以八十九年度易字第
三八三九號判決判處再抗告人罪刑在案。按劉蜂所有之系爭土地應有部分因再抗告人
上開犯行致登記為他人所有，相對人既主張其為劉蜂之繼承人，自為因犯罪而受損害
之人，板橋地院以相對人非被害人，裁定駁回其訴，自有未合等詞，為其論斷之基礎
。惟乙○○於第一審抗辯「相對人係刑事案件之告發人，非犯罪被害人」「相對人主
張其為劉蜂之子嗣，並無證據證明，其非系爭土地所有人，自非被害人」等語（見一
審卷四五頁）；另板橋地院八十九年度易字第三八三九號刑事判決亦記載「劉蜂之應
有部分，因無子嗣始終未辦理繼承登記」「案經丙○告發台灣板橋地方法院檢察署檢
察官偵查起訴」（見同上卷八、一０頁」。則本件相對人是否為劉蜂之繼承人？能否
謂其係因再抗告人被訴詐欺取財及詐欺得利罪事實而受損害之人，得於刑事訴訟程序
附帶提起民事訴訟，尚非無疑。原法院對此未遑調查審究，徒以相對人之主張為據，
認其係因本件犯罪而受損害之人，自有可議。再抗告意旨，執以指摘原裁定不當，求
予廢棄，非無理由。
據上論結，本件再抗告為有理由。依民事訴訟法第四百九十二條第二項，裁定如主文
。
中      華      民      國    九十一    年     十一     月      八      日
                              最高法院民事第八庭
                                  審判長法官  吳  啟  賓
                                        法官  高  孟  焄
                                        法官  朱  建  男
                                        法官  謝  正  勝
                                        法官  沈  方  維
      右正本證明與原本無異
                                              書  記  官
中      華      民      國    九十一    年     十一     月    二十七    日
